【裁判字號】    97,台上,5659
【裁判日期】    971106
【裁判案由】    違反毒品危害防制條例
【裁判全文】
最高法院刑事判決            九十七年度台上字第五六五九號
上  訴  人  甲○○
選任辯護人  黃呈利律師
上  訴  人  乙○○
上列上訴人等因違反毒品危害防制條例案件，不服台灣高等法院
台中分院中華民國九十七年八月二十七日第二審判決（九十七年
度上訴字第一五五六號，起訴案號：台灣彰化地方法院檢察署九
十六年度偵字第一０五九七、九十七年度偵字第四號），提起上
訴，本院判決如下：
    主  文
上訴駁回。
    理  由
一、甲○○部分：
按刑事訴訟法第三百七十七條規定，上訴於第三審法院，非以判
決違背法令為理由，不得為之。是提起第三審上訴，應以原判決
違背法令為理由，係屬法定要件。如果上訴理由書狀並未依據卷
內訴訟資料，具體指摘原判決不適用何種法則或如何適用不當，
或所指摘原判決違法情事，顯與法律規定得為第三審上訴理由之
違法情形，不相適合時，均應認其上訴為違背法律上之程式，予
以駁回。本件原判決依憑證人王文進、黃建嘉、施俊男、黃昭銘
分別於警詢、偵訊及第一審之證言、卷附上訴人甲○○及乙○○
使用之0000000000、0000000000號行動電
話之通訊監察譯文，暨扣案行動電話二具等證據資料，認定甲○
○有原判決事實欄所載之販賣第二級毒品甲基安非他命之犯行，
並就甲○○否認有販賣甲基安非他命之犯行，辯稱：伊並未販毒
，不認識王文進等人，僅偶爾接聽0000000000號行動
電話，且多係找乙○○，僅將訊息轉達乙○○請其回電云云，不
足採信，於理由內詳予指駁說明，因認甲○○犯行明確，而撤銷
第一審關於此部分之科刑判決，改判論處甲○○共同販賣第二級
毒品十五罪罪刑（均處有期徒刑），已詳述所憑之證據及其認定
之理由。從形式上觀察，並無何違法情形存在。甲○○上訴意旨
略以：(一)、原判決認定甲○○與乙○○為販毒之共同正犯，惟就
其二人有如何之犯意聯絡及行為分擔，未說明形成心證所憑之證
據及理由；又依卷附通訊監察譯文所載，原判決所認定之犯罪時
間，王文進、黃建嘉、施俊男、黃昭銘交易之對象均係乙○○，
何能認定甲○○與乙○○有共同販毒之事實，有理由不備之違法
。(二)、上揭王文進等人得因供出毒品來源，主張依毒品危害防制
條例第十七條為減刑，所為不利之指證，尤須有其他補強證據擔
保供述之真實性。原審遽採王文進等人之證言為認定甲○○犯罪
事實之基礎，有判決不備理由之違法。(三)、依卷附法務部調查局
民國九十七年四月十日調科參字第０九七００一三二八八０號聲
紋鑑定報告書所載，足認並無證據證明甲○○有以000000
0000號行動電話與上揭證人為毒品交易，原判決對此有利於
甲○○之證據，未說明不採納之理由，判決不備理由。(四)、原判
決針對甲○○之量刑載稱「審酌甲○○前有強盜前科」，惟此項
前科記載，實係甲○○因該案受妨害自由之得易科罰金之判決，
尚非涉犯強盜罪，原判決為重刑之量處有不依證據審判之違法云
云。惟查：(一)、證據之取捨及證明力之判斷，俱屬事實審法院之
職權，苟其所為之判斷，並不違背經驗及論理法則，即不能指為
違法。又認定犯罪事實所憑之證據，並不以直接證據為限，即綜
合各種證據，本於推理作用，為其認定犯罪事實之基礎，如不違
背經驗法則與論理法則，即不得指為違法，而據為上訴第三審之
理由。原判決綜合全案證據，而為甲○○有罪之認定，除依憑證
人王文進、黃建嘉、施俊男、黃昭銘之證言外，並佐以行動電話
通訊監察譯文，暨扣案行動電話二具等證據資料，參互勾稽判斷
，並於理由內詳述其得心證之理由，所為論斷，核與經驗及論理
法則俱屬無違。再原判決已敘明購毒者係以上載行動電話與甲○
○、乙○○二人聯絡交易，該二人使用同一行動電話號碼，何人
接聽即由該人出面交易，王文進等與該二人均有毒品交易，購毒
時常見二人一起，乙○○不在時，甲○○才會出面等情，均據證
人王文進、黃建嘉、黃昭銘於偵訊及第一審一致證述稽詳，而卷
附0000000000、0000000000號行動電話之
通訊監察譯文，亦印證王文進等證稱該等行動電話係聯絡毒品交
易使用無疑，縱聯繫結果多由乙○○接聽，然對照上揭證人證言
，該等行動電話既為甲○○、乙○○共同使用輪流接聽，購買者
以電話洽購毒品時，雖非必由甲○○接聽或送交毒品，然此僅屬
其與乙○○間之行為分擔，要無礙甲○○須就共犯全部犯罪事實
共同負責之認定；原判決既已於理由內引用證人王文進等人關於
甲○○、乙○○彼此分擔販賣行為為論罪之依據，即已說明甲○
○與乙○○為共同正犯關係，上訴意旨指原判決有理由不備之違
法，自屬無據。(二)、施用毒品者供出毒品來源，因而破獲者，得
減輕其刑，是該毒品來源之證言，屬有利於己之供述，縱無瑕疵
，固不得作為認定犯罪之唯一證據，仍須以補強證據證明確與事
實相符，但所謂「補強證據」係指除該供述本身外，其他足以佐
證該供述確具有相當程度真實性之證據而言。其所補強者，不以
事實之全部為必要，祇須因補強證據與該供述相互印證，依社會
通念，足使犯罪事實獲得確信者，即足當之。本件王文進、黃建
嘉、施俊男、黃昭銘既不約而同指證有向甲○○等購毒，並參酌
卷附上載行動電話之通訊監察譯文各節，亦印證王文進等證稱確
具相當真實性；稽之甲○○係於九十六年十一月十四日十六時三
十分因涉犯毒品買賣遭警拘提到案，而王文進等人則分別於同年
十一月十五日（黃建嘉警詢筆錄之日期誤載為七月十五日）、十
六日及同年十二月二十八日到案，經警主動詢問時，始供出甲○
○、乙○○為其等購毒之對象並進而指認，有各開警詢筆錄可憑
（見警卷(一)第一、十八、一一０頁，警卷(二)第五二、六四頁），
尚難認其等有為己減刑而故為誣指之可能。原審依憑王文進等人
之指證及其他相關證據而為甲○○不利之認定，難認有理由不備
之違法。(三)、依卷附法務部調查局聲紋鑑定報告所載，乃謂因「
錄音品質不佳，致聲紋共振峰圖譜特徵模糊，均不符聲紋鑑定條
件，故無法作（甲○○）聲紋比對鑑定。」（見第一審卷(一)第八
二頁）尚非獲致非甲○○聲紋之鑑定結論，原判決未採取為甲○
○論罪之依據，此部分之證據並非有利於甲○○，原判決未於理
由欄內說明，無違法可言。(四)、量刑輕重，係屬事實審法院得依
職權自由裁量之事項，苟已以行為人責任為基礎，審酌刑法第五
十七條各款所列情狀而未逾越法定刑度，即不得遽指為違法。原
判決已敘明如何依刑法第五十七條之規定審酌甲○○犯罪之一切
情狀，而於法定刑內量處適當之刑，於法並無違誤。甲○○對於
原審裁量權之適法行使，徒憑己見臆測原判決量刑有未依證據之
違法云云，難認係適法之第三審理由。依上說明，甲○○之上訴
，違背法律上之程式，應予駁回。
二、乙○○部分：
按第三審上訴書狀，應敘述上訴之理由，其未敘述者，得於提起
上訴後十日內補提理由書於原審法院，已逾上述期間，而於第三
審法院未判決前仍未提出上訴理由書狀者，第三審法院應以判決
駁回之，刑事訴訟法第三百八十二條第一項、第三百九十五條後
段規定甚明。本件上訴人乙○○經第一審論處共同販賣第二級毒
品罪刑，經原審撤銷改判論處共同販賣第二級毒品十五罪罪刑（
均處有期徒刑）。乙○○不服，於九十七年九月二十二日提起上
訴，並未敘述理由，迄今逾期已久，於本院判決前仍未提出，依
上揭規定，其上訴自非合法，亦應予駁回。
據上論結，應依刑事訴訟法第三百九十五條，判決如主文。
中    華    民    國  九十七  年   十一   月    六    日
                      最高法院刑事第十二庭
                          審判長法官  石  木  欽
                                法官  陳  世  淙
                                法官  洪  佳  濱
                                法官  段  景  榕
                                法官  王  居  財
      本件正本證明與原本無異
                                      書  記  官
中    華    民    國  九十七  年   十一   月   十四   日
                                                      V


司法院資訊處製作；財團法人民間司法改革基金會備份。
